【裁判字號】    99,易,541
【裁判日期】    990526
【裁判案由】    贓物
【裁判全文】
臺灣高雄地方法院刑事判決               99年度易字第541號
公  訴  人  臺灣高雄地方法院檢察署檢察官
被      告  乙○○
上列被告因贓物案件，經檢察官提起公訴（99年度偵字第5418號
），被告於準備程序中為有罪之陳述，經本院合議庭裁定改由受
命法官獨任行簡式審判程序審理，判決如下：
    主  文
乙○○收受贓物，累犯，處有期徒刑月，如易科罰金，以新臺
幣壹仟元折算壹日。
    事  實
一、乙○○前因竊盜、偽造文書等案件，經臺灣高等法院高雄分
    院以97年度上訴字第240 號就竊盜部分判處有期徒刑1 年1
    月，減為有期徒刑6 月又15日，就偽造文書部分判處有期徒
    刑1 年1 月，應執行有期徒刑1 年4 月又15日，於民國98年
    9 月2 日執行完畢，詎猶不知悔改。
二、乙○○於99年2 月5 日午間12時許，依約與其友人丁○○會
    合同至高雄市三民區民族社區，由丁○○騎乘車牌號碼320
    －HHS 號重型機車（下稱重型機車，係丙○○所有，經丙○○報案稱於99年1 月19日16時40分許，在高雄縣路竹鄉○○
    村○○路647 號前失竊，丁○○所涉竊盜、贓物罪嫌，由警
    另行調查）附載乙○○閒逛兜風。至同日下午1 時20分許，
    乙○○應丁○○所提換手騎車之要求，改由乙○○騎乘上開
    重型機車附載丁○○閒逛兜風，迨同日下午1 時30分許，乙○○發現上開重型機車之電門並無鑰匙，便向丁○○追問該
    機車之來歷，惟丁○○僅笑稱是鑰匙壞掉云云塘塞，乙○○
    即已預見上開重型機車極可能係來路不明之贓物，竟以若確
    為贓物亦不違背其本意之不確定收受贓物故意，未當場交還
    該重型機車與丁○○，由乙○○繼續騎乘使用該重型機車附
    載丁○○欲返回稍早碰面會合之地點，而收受該重型機車與
    丁○○共同持有使用。嗣於同日下午14時10分許，乙○○與
    丁○○途經高雄市○○區○○街693 巷口時，為警發現並由
    後方追趕，於後座之丁○○見狀即命乙○○加速以逃逸，惟
    乙○○因突受丁○○通知加速，反應不及不慎失控倒地，遂
    棄車徒步逃跑，而為警於同路段677 號前逮獲，並扣得上開
    重型機車1 部（已由丙○○領回），惟丁○○則趁隙逃逸。
三、案經高雄市政府警察局三民第二分局報告臺灣高雄地方法院
    檢察署檢察官偵查起訴。
    理  由
一、本件被告乙○○所犯為死刑、無期徒刑、最輕本刑3 年以上
    有期徒刑以外之罪，其於準備程序進行中，就被訴事實為有
    罪之陳述，經受命法官告知簡式審判程序之旨，並聽取當事
    人之意見後，由合議庭裁定由受命法官獨任行簡式審判程序
    ，改以簡式審判程序進行審理，是依刑事訴訟法第284 條之
    1 、第273 條之2 之規定，毋庸行合議審判，且本件之證據
    調查，不受同法第159 條第1 項、第161 條之2 、第161 條
    之3 、第163 條之1 及第164 條至第170 條規定之限制，均
    合先敘明。
二、上開犯罪事實，業據被告坦承不諱，並有高雄縣政府警察局
    車輛協尋、尋獲電腦輸入單、被害人丙○○機車行照、身分
    證影本、贓物認領保管單（該重型機車業經被害人丙○○領
    回），查獲現場及該重型機車照片附卷可稽，足認被告之自
    白與事實相符，應可採信。次按刑法第349 條第1 項之收受
    贓物罪，固須行為人在收受之初，即認識該物為贓物始能成
    立，然此所謂贓物之認識，並不以明知之直接故意為限，即
    令對之具有概括性贓物之認識或預見而不違背其本意者，亦
    成立該罪。被告既於本院審理時供陳其騎乘該重型機車發現
    電門未插鑰匙，追問共犯丁○○時亦未獲正面答覆，已預知
    該重型機車可能為贓車等語，則被告有預見贓物而不違背其
    本意之間接收受贓物故意，即堪認定。綜上，本件事證明確
    ，被告犯行堪以認定，應依法論科。
三、核被告所為，係犯刑法第349 條第1 項之收受贓物罪。又依
    卷內調查所得之資料，僅能認定被告係由丁○○處收受系爭
    贓車，尚無證據足供認定被告係與丁○○基於犯意聯絡共同
    收受贓車，附此說明。被告有如犯罪事實欄所載之前案與執
    行紀錄，有其臺灣高等法院被告前案紀錄表在卷可憑，其於
    受徒刑之執行完畢後，五年以內故意再犯本件有期徒刑以上
    之罪，為累犯，應加重其刑。爰審酌被告有如犯罪事實欄所
    載之前案與執行紀錄，有其臺灣高等法院被告前案紀錄表在
    卷可憑，其因與丁○○相約兜風，本係無意間收受丁○○所
    交付使用之贓物，卻未能於發現所使用之交通工具可能係贓
    物時立刻脫離該贓物之持有，反而基於收受贓物之間接故意
    而繼續持有使用該贓物，顯然法治觀念薄弱心存僥倖，而有
    不可取之處，惟念及被告犯罪後均坦承犯罪，頗有悔意，其
    收受贓物之時間非常、數量非鉅，且非為據為己有之目的，
    犯罪情節尚非重大等一切情狀，量處如主文所示之刑，並諭
    知易科罰金之折算標準，以資儆懲。公訴意旨雖認應衡量被
    告先前因犯竊盜罪所受刑之宣告，而量處有期徒刑6 月以上
    ，惟本院衡量本件上開犯罪情節，認檢察官求刑過重，併此
    敘明。
據上論斷，應依刑事訴訟法第273 條之1 第1 項、第299 條第1
項前段，刑法第349 條第1 項、第47條第1 項、第41條第1 項前
段，刑法施行法第1 條之1 第1 項、第2 項前段，判決如主文。
本案經檢察官甲○○到庭執行職務。
中    華    民    國    99    年    5     月    26    日
                  刑事第十四庭  法  官  張凱鑫
上正本證明與原本無誤。
如不服本判決，應於收受送達後10日內向本院提起上訴。
中    華    民    國    99    年    5     月    26    日
                                書記官  董明惠
附錄本案所犯法條
中華民國刑法第349條（普通贓物罪）
收受贓物者，處 3 年以下有期徒刑、拘役或 5 百元以下罰金。
搬運、寄藏、故買贓物或為牙保者，處 5 年以下有期徒刑、拘
役或科或併科 1 千元以下罰金。
因贓物變得之財物，以贓物論。

司法院資訊處製作；財團法人民間司法改革基金會備份。
